臺灣高雄地方法院民事判決　　　　　　　94年度小上字第18號
上 訴 人　乙○○
被上訴人　甲○○
　　　　　丙○○
當事人間請求損害賠償事件，上訴人對於民國94年3 月30日本院
鳳山簡易庭94年度鳳小字第322 號第一審民事小額判決提起上訴
，本院判決如下：
    主      文
上訴駁回。
第二審訴訟費用新臺幣壹仟伍佰元由上訴人負擔。
    理      由
一、上訴意旨略以：興築於民國53年間、坐落於高雄縣仁武鄉○
    ○段347地號（即重測前之八卦段128地號）土地上之房屋（
    斯時之門牌號碼為高雄縣仁武鄉八卦村後港巷130 號，已於
    84年2月2日後之不詳時日遭被上訴人拆毀並另行建築，下稱
    系爭房屋），係在上訴人與被上訴人甲○○之婚姻關係存續
    中，全數（或至少部分）以上訴人之勞力所得，或以上訴人
    父母對上訴人贈與（援助）之金錢，而為興築者，係屬上訴
    人之特、原有財產；再者，另由系爭房屋之稅籍資料，及被
    上訴人甲○○於原審中，對於上訴人主張之2 人已於69年間
    離婚時，協議系爭房屋歸上訴人所有乙情未予爭執各節，並
    引用53年間之房屋稅條例第3條，及現行民事訴訟法第281條
    、第280條第1項等規定，與行政處分構成要件效力之法理，
    亦俱足為系爭房屋應歸屬上訴人所有之認定。詎原審竟疏未
    適用前揭法規而為有利於上訴人之認定，反以上訴人未能舉
    證對系爭房屋擁有所有權為由，否准上訴人依據侵權行為法
    律關係向被上訴人主張損害賠償，並進為駁回上訴人本件關
    於新臺幣（下同）10萬元及其法定遲延利息請求之判決，自
    屬違誤等語。爰提起本件上訴，並求為判決：(一)原判決廢棄
    ；(二)被上訴人應連帶給付上訴人10萬元，暨自起訴狀繕本送
    達翌日起至清償日止，按週年利率5%計算之利息。
二、按對於小額程序之第一審判決之上訴，非以其違背法令為理
    由，不得為之；又判決不適用法規或適用不當，為違背法令
    ；民事訴訟法第436條之24第2項、第436條之32第2項準用第
    468 條已分別定有明文。再者，於小額事件第二審程序，依
    上訴意旨足認上訴無理由者，得不經言詞辯論判決駁回之，
    同法第436條之29條第2款，亦已規定甚明。
三、上訴人以原審疏未適用房屋稅條例第3 條（53年間舊法）、
    民事訴訟法第281條及第280條第1 項等規定、行政處分構成
    要件效力之法理為由，上訴指摘原判決違背法令之部分，程
    序或無不合，惟此部分之上訴意旨是否確屬有據？經查：
(一)關於原審未引用房屋稅條例第3 條（53年間舊法）及民事訴
    訟法第281 條之規定，或行政處分構成要件效力之法理，逕
    依房屋稅籍資料而為所有權歸屬之推定、認定，是否係屬違
    背法令方面：
  1.按房屋稅條例第3 條（53年間舊法）固定明：房捐（現行法
    改稱房屋稅）向房屋所有人征收之等語，而指明房屋所有人
    具有繳納房屋稅之義務，惟該規定並未同時寓有以房屋稅納
    稅義務人，或稅籍資料上納稅義務人之記載，作為房屋所有
    人推定之前提事實等意旨（若以p表房屋所有人、q表房屋稅
    納稅義務人，在邏輯上，p→q之命題本也不足為q→p之推論
    ），而非可認屬民事訴訟法第281 條法文所指之「法律上推
    定」，上訴人徒執該納稅義務人指明規範，恣為房屋稅籍所
    載納稅義務人即為房屋所有人之推論，顯有倒果為因之謬誤
    ，不能採取；原審謂稅籍資料僅係稅務行政之輔助性手段，
    而未依之進為系爭房屋所有權歸屬之推定，其認事用法，均
    甚為妥適。
  2.又房屋稅籍資料僅係稅務行政之輔助，本身並未直接影響當
    事人權義，而尚非屬行政處分，是以根本無所謂構成效力要
    件之問題，應先予指明。再者，課稅（行政）處分中所認定
    納稅義務人等項之構成要件效力範疇，原應僅以該處分所確
    認或據以成立之事實，恰為嗣後其他機關裁決依據之「構成
    要件」者為限，諸如因欠稅過多致遭限制出境處分、或因逃
    漏稅捐而須負擔刑事責任等，而非泛及於行政、司法機關此
    後一切直、間接相關事實之認定。查房屋所有權原始歸屬之
    認定，並非以房屋稅納稅義務人等項為據，而係另有其「出
    資興築」之要件，是以本即非屬課稅處分構成要件效力之射
    程範圍；況「出資興築」之要件事實又於稅籍資料建立前，
    即已客觀發生並確立，法院為該事實之審理時，自更無受形
    成在後，且僅為形式認定致可能生有錯誤之課稅處分加以拘
    束之理；綜上，上訴人關於法院為系爭房屋所有權原始歸屬
    之認定時，應受房屋稅籍資料構成要件效力之拘束等主張，
    也顯無足採。
(二)關於原審未在被上訴人甲○○不爭執上訴人關於2 人已於離
    婚時協議系爭房屋歸上訴人等主張之下，引用民事訴訟法第
    280條第1項視同自認之規定，而為系爭房屋已歸屬於上訴人
    所有之認定，是否係屬違背法令方面：
  1.按不動產物權，依法律行為而取得、設定、喪失及變更者，
    非經登記，不生效力，民法第758 條定有明文，是以授受當
    事人間縱有移轉不動產所有權之合意，在未辦畢相關之不動
    產登記前，並不足使不動產所有權發生變動。
  2.單純當事人間之不動產授受合意，並不足使所有權發生變動
    ，既如前述，則對於上訴人所為已於離婚時協議系爭房屋歸
    上訴人所有之主張，被上訴人2 人縱使俱於原審訴訟進行中
    ，消極之不予爭執，甚或另有積極自認之行為，均不能拘束
    承審法院逕為系爭房屋所有權，自該協議時起已改歸上訴人
    之認定，是以原審於此未引用第280條第1項視之規定，並無
    何疏誤可言。
  3.同理，則上訴人為證明前揭協議之存在，而聲請傳訊子女李
    岳璋等5 人到庭作證之部分，核亦無贅予調查之必要，原審
    予以否准，也甚為正確，上訴人復空泛指責原審有不調查證
    據之違法，顯係屬無據。
(三)至關於上訴人另謂系爭房屋係以上訴人父母對上訴人贈與（
    援助）之金錢而為興築者，應屬上訴人之原有財產等方面：
  1.按當事人於小額訴訟程序之第二審程序不得提出新攻擊或防
    禦方法，民事訴訟法第436 條之28定有明文。
  2.查上訴人於原審程序進行中，始終未曾就上訴人父母之贈與
    （援助）等節為何主張及舉證，業經本院詳細審閱原審案卷
    屬實，是以上訴人此部分之所述，核係屬新攻擊方法之提出
    ，則揆諸前揭法文所定，本院尚無由就此部分加以審酌、並
    進為有利於上訴人之認定至明。
(四)末上訴人復稱興築系爭房屋之資金，全數（或至少部分）源
    於上訴人之勞力所得，是以系爭房屋應屬上訴人之特有財產
    等語，並執為上訴依據之部分，因上訴人僅係就原審認定事
    實之事項暨證據之取捨而為指摘，並未具體指明原審判決關
    於此部分之審理、認定，有如何不適用法規或適用法規不當
    ，或有民事訴訟法第469 條第1款至第5款所稱當然違背法令
    之情事，及符合各該條款要件之具體事實，而核與首揭民事
    訴訟法436條之24第2項之規定有間，是以上訴人此部分之上
    訴係屬不合法，也併予指明。
四、綜上所述，上訴意旨指摘原審判決疏未適用53年間之房屋稅
    條例第3條，及現行民事訴訟法第281條、第280條第1項等規
    定，與行政處分構成要件效力之法理各節，均顯屬無據；原
    審判決否准上訴人本件關於10萬元及自起訴狀繕本送達翌日
    起至清償日止，按週年利率5%計算利息之請求，也並無違誤
    。本件上訴依其上訴意旨既已足認為無理由，爰不經言詞辯
    論，逕以判決駁回之。
五、末按於小額訴訟之上訴程序，法院為訴訟費用之裁判時，應
    確定其費用額，民事訴訟法第436條之32第1項、第436 條之
    19第1 項規定甚明。查本件上訴裁判費為1,500 元，爰併予
    確定。
六、據上論結，本件上訴為無理由，依民事訴訟法第436 條之29
    第2款、第436條之32第2項、第449條第1項、第436條之19第
    1 項、第78條，判決如主文。
中　　華　　民　　國　　94　　年　　5 　　月　　27　　日
                  民事鳳山分庭
                      審判長法　官　王伯文
                            法　官　李代昌
                            法　官　莊珮吟
正本係照原本作成。
不得上訴。
中　　華　　民　　國　　94　　年　　5 　　月　　27　　日
                            書記官　吳建德
